【裁判字號】    99,監宣,83
【裁判日期】    990603
【裁判案由】    監護宣告
【裁判全文】
臺灣臺南地方法院民事裁定              99年度監宣字第83號
聲  請  人  乙○○
上列聲請人聲請監護宣告事件，本院裁定如下：
    主      文
宣告丙○○○（女、民國○○年○○月○○日生、身分證統一編號：Ｚ0
00000000號）為受監護宣告之人。
選定乙○○（女、民國○○年○月○○日生、身分證統一編號：Ｚ0000
00000號）為受監護宣告之人之監護人。
指定甲○○（女、民國○○年○月○○日生、身分證統一編號：Ｚ0000
00000號）為會同開具財產清冊之人。
聲請程序費用新臺幣壹仟元由受監護宣告之人丙○○○負擔。
    理      由
一、本件聲請意旨略以：聲請人乙○○為丙○○○之次女，丙○○○於民國82年9月2日因車禍受傷，致不能為意思表示或受
    意思表示，或不能辨識其意思表示之效果，聲請人乙○○為
    此聲請本院對丙○○○為監護之宣告，並請求本院選任聲請
    人乙○○擔任丙○○○之監護人，並指定甲○○擔任會同開
    具財產清冊之人等語。
二、按對於因精神障礙或其他心智缺陷，致不能為意思表示或受
    意思表示，或不能辨識其意思表示之效果者，法院得因本人
    、配偶、四親等內之親屬、最近一年有同居事實之其他親屬
    、檢察官、主管機關或社會福利機構之聲請，為監護之宣告
    ，民法第14條第1項定有明文。經查：
（一）聲請人乙○○為丙○○○之次女，此有聲請人提出之戶籍
      謄本1件在卷可佐，依上開規定，本件聲請人聲請本院對
      丙○○○為監護之宣告，自屬有據。
（二）再者，丙○○○因車禍受傷一節，業據聲請人提出中華民
      國身心障礙手冊影本乙件為憑，復經鑑定人即財團法人臺
      灣省私立臺南仁愛之家附設精神療養院施仁雄醫師鑑定結
      果：「一般醫學檢查：個案意識呈呆僵狀態，對問話無法
      回答，必須靠他人協助下可進食，四肢變形無力，無法自
      我行動，大小便及個人衛生須他人完全協助。精神檢查方
      面：個案的注意力、判斷能力、對人、時、地的定向感、
      記憶能力、計算能力及抽象思考能力均有明顯缺失。並有
      因精神障礙（或心智缺陷），致不能為意思表示或受意思
      表示，或不能辨識其意思表示之效果者。基於受鑑定人有
      其他心智缺陷，致不能為意思表示或受意思表示、不能辨
      識其意思表示之效果，且接受治療後回復可能性甚低，因
      而不能管理自己財產。」等情，此有本院99年6月2日監護
      宣告訊問筆錄及精神鑑定報告書各1份在卷可稽。
（三）基上，顯見依丙○○○之現況，已因心智缺陷致不能為意
      思表示或受意思表示、不能辨識其意思表示之效果，核與
      民法第14條第1項得為監護之宣告之規定相符，故聲請人
      聲請對丙○○○為監護之宣告為有理由，應予准許，爰裁
      定如主文第1項所示。
三、復按法院為監護之宣告時，應依職權就配偶、四親等內之親
    屬、最近一年有同居事實之其他親屬、主管機關、社會福利
    機構或其他適當之人選定一人或數人為監護人，並同時指定
    會同開具財產清冊之人；法院為前項選定及指定前，得命主
    管機關或社會福利機構進行訪視，提出調查報告及建議，監
    護之聲請人或利害關係人亦得提出相關資料或證據，供法院
    斟酌；法院選定監護人時，應依受監護宣告之人之最佳利益
    ，優先考量受監護宣告之人之意見，審酌一切情狀，並注意
    下列事項：(一)受監護宣告之人之身心狀態與生活及財產狀況
    。(二)受監護宣告之人與其配偶、子女或其他共同生活之人間
    之情感狀況。(三)監護人之職業、經歷、意見及其與受監護宣
    告之人之利害關係。(四)法人為監護人時，其事業之種類與內
    容，法人及其代表人與受監護宣告之人之利害關係。民法第
    1111條、第1111條之1定有明文。經查：
（一）受監護宣告之人丙○○○已婚，其親屬尚有其配偶徐豊周
      、長女徐鳳英、次女乙○○、三女甲○○、四女徐鳳玲等
      人一節，有聲請人提出之親屬系統表、戶籍謄本等件在卷
      可佐，參以受監護宣告之人之監護較為特殊，除監護人負
      有護養療治受監護宣告之之義務，且監護人其工作須時常
      為之，故需具有相當體力等客觀當條件才能盡其義務，本
      院審之過去主責照護受監護宣告之人丙○○○之配偶徐豊
      周因罹患甲狀腺癌，已於99年3月31日至成大醫院醫學院
      附設醫院住院治療中，已無法繼續照護受監護宣告之人，
      此有聲請人提出之該院診斷證明書1件在卷可參，佐以受
      監護宣告之人丙○○○之配偶徐豊周、長女徐鳳英、次女
      乙○○、三女甲○○、四女徐鳳玲等人復共同決議由受監
      護宣告之人丙○○○之次女乙○○擔任其之監護人，此有
      聲請人所提出之親屬團體會議紀錄、親屬團體會議推定監
      護人說明書各1份在卷可稽，本院綜參上情，認由聲請人
      乙○○擔任受監護宣告之人丙○○○之監護人，最能符合
      受監護宣告之人之最佳利益，爰選定聲請人乙○○為監護
      人。
（二）另揆諸民法第1111條第1項法院指定會同監護人開具財產
      清冊之人之立法理由，係為在選定監護人時，應同時指定
      會同開具財產清冊之人，以實施監督之目的，準此，本院
      既已選定聲請人乙○○為受監護宣告之人丙○○○之監護
      人，自有依上揭規定指定會同開具財產清冊之人之必要。
      茲參酌受監護宣告人丙○○○之家庭成員狀況，稽之受監
      護宣告之人丙○○○之配偶徐豊周、長女徐鳳英、次女乙○○、三女甲○○、四女徐鳳玲等人共同決議由甲○○擔
      任受監護宣告之人丙○○○之會同開具財產清冊之人，此
      有聲請人所提出之親屬團體會議紀錄、親屬團體會議推定
      監護人說明書在卷可稽，本院審之甲○○既為受監護宣告
      之人丙○○○之三女，衡情甲○○經指定為本件會同開具
      財產清冊之人後，應會本於受監護宣告之人丙○○○之最
      佳利益，與監護人共同開具財產清冊。從而，爰依民法第
      1111條第1項規定，指定甲○○為本件監護宣告事件之會
      同開具財產清冊之人，以利本件監護事宜之執行。
四、依民事訴訟法第608條第1項，裁定如主文。
中    華    民    國    99    年    6     月    3     日
                  家事法庭法  官  楊佳祥
以上正本係照原本作成。
如不服本裁定關於選定監護人及指定會同開具財產清冊之人等部
分，應於送達後十日內向本院提出抗告狀，並繳納抗告費新臺幣
1,000元；其餘關於宣告監護之部分，不得抗告。
中    華    民    國    99    年    6     月    3     日
                          書記官  葉芳如

司法院資訊處製作；財團法人民間司法改革基金會備份。
